【裁判字號】    90,台上,6725
【裁判日期】    901101
【裁判案由】    違反毒品危害防制條例
【裁判全文】
最高法院刑事判決                                九十年度台上字第六七二五號
    上  訴  人  甲○○
右上訴人因違反毒品危害防制條例案件，不服台灣高等法院台中分院中華民國九十年
四月二十五日第二審判決（八十九年度上訴字第一三三五號，起訴案號：台灣台中地
方法院檢察署八十八年度偵字第二○三一八號、八十八年度毒偵字第九六七、一二四
○號），提起上訴，本院判決如左：
    主  文
上訴駁回。
    理  由
按刑事訴訟法第三百七十七條規定：上訴於第三審法院、非以判決違背法令為理由，
不得為之。是提起第三審上訴，應以原判決違背法令為理由，係屬法定要件。且必須
依據卷內資料為具體之指摘，並足據以辨認原判決已具備違背法令之形式，始屬相當
。本件上訴人甲○○上訴意旨略稱：刑事訴訟法第三百條所謂得就起訴之犯罪事實變
更檢察官所引應適用之法條，係指法院於不妨害事實同一之範圍內，得自由認定事實
，適用法律而言，如事實並非同一，而係另一犯罪事實，罪名亦異而加以判決，則有
未受請求之事項予以判決之違背法令。本件原判決認定上訴人基於概括之犯意，自民
國八十八年五月間起至同年六月間止，在台中縣梧棲鎮○○街四六巷五十五號，無償
轉讓第二級毒品安非他命三、四次與黃國彰非法施用等語，而檢察官起訴事實謂上訴
人自八十八年五月中旬起至同年九月八日止，在台中市榮民醫院、台中縣梧棲鎮○○
街一二八巷八八號海頓汽車旅館等地販賣第二級毒品安非他命與黃國彰等語，兩者不
惟犯罪態樣不同，犯罪之時間、地點各異，自不得變更起訴法條。又證人黃國彰於第
一審審理中否認至上訴人家中拿好幾次安非他命回去吸食，此等有利於上訴人之證據
，何以不足採信，未於理由中詳加說明，自有理由不備之違法云云。查原判決認定上
訴人明知甲基安非他命係列為第二級毒品管制之物品，不得任意轉讓，竟基於概括之
犯意，自八十八年五月間起至同年六月間止，在台中縣梧棲鎮○○街四六巷五五號住
處，連續無償轉讓第二級毒品甲基安非他命三、四次與黃國彰施用等情，係依憑上訴
人於偵查中之自白，核與證人黃國彰於第一審審理中所證其曾向上訴人拿安非他命多
次但未給錢等語相符，資以認定上訴人有轉讓安非他命之事實，因而撤銷第一審關於
轉讓第二級毒品部分之判決，改判仍論處上訴人連續轉讓第二級毒品，酌處有期徒刑
捌月，已明其所憑之證據及認定之理由。並以上訴人所辯：安非他命係黃國彰自行
取用，及上訴人之選任辯護人所指原判決認定上訴人轉讓安非他命之時間、地點與起
訴事實所指之時間、地點各異，顯係就未經起訴之事實予以審判之訴外裁判云云，如
何不足採信，於理由中詳加說明與指駁。從形式上觀察，並無違背法令之情形存在。
次按販賣與轉讓安非他命，其讓渡行為之基本社會事實，並無不同，且法院就販賣安
非他命變更起訴法條為轉讓安非他命，亦無礙於上訴人防禦權之行使。又法院審判之
犯罪事實，如未逸出起訴之範圍，其犯罪時間、地點，事實審法院得自由認定。本件
原判決認定上訴人於八十八年五月間起至八十八年六月間止，有轉讓安非他命與黃國
彰三、四次，並未超出起訴書所指上訴人自八十八年五月中旬起至同年九月八日止有
販賣安非他命與黃國彰之期間。自無未受請求事項予以判決之違法。又證人黃國彰於
第一審法院八十八年十二月二十九日審理時先則證稱未曾至上訴人家中拿安非他命回
家吸食（見第一審卷二十九頁反面），但經審理法官深入查證時，即改口證稱：其確
有多次向上訴人拿取安非他命吸食等語甚詳（同上卷二十九頁反面、三十頁正面、三
十一頁正面），原判決採信該證人同次審理中反覆辯證之供詞為上訴人論罪之依據，
其採證並無違背經驗法則或論理法則，自不容任意指為違法。上訴意旨未依卷內訴訟
資料，具體指摘原判決如何不適用法則或如何適用不當，徒就原審採證認事職權之適
法行使，及原判決已說明之事項，徒憑己見指為違法。核與法律規定，得為第三審上
訴理由之違法情形，不相適合，其上訴為違背法律上之程式，應予駁回。
據上論結，應依刑事訴訟法第三百九十五條前段，判決如主文。
中      華      民      國     九十     年     十一     月      一      日
                              最高法院刑事第九庭
                                  審判長法官  莊  登  照
                                        法官  洪  明  輝
                                        法官  黃  一  鑫
                                        法官  魏  新  和
                                        法官  林  秀  夫
      右正本證明與原本無異
                                              書  記  官
中      華      民      國     九十     年     十一     月      八      日
                                                                        Ｒ


司法院資訊處製作；財團法人民間司法改革基金會備份。
